臺灣苗栗地方法院民事判決　　　　　　　100年度訴字第231號
原　　　告　永豐商業銀行股份有限公司
法定代理人　邱正雄
訴訟代理人　藍國萍
　　　　　　馬康玲
被　　　告　長春石油化學股份有限公司
法定代理人　林書鴻
訴訟代理人　林伯奇
上列當事人間請求給付承攬報酬事件，本院判決如下：
    主  文
原告之訴及假執行之聲請均駁回。
訴訟費用由原告負擔。
    事  實
一、原告起訴主張：訴外人潘美源積欠原告債務，此有原告對潘
    美源取得臺灣臺北地方法院88年度執字第5184號債權憑證可
    憑，是潘美源顯已達無資力之狀態。潘美源所經營之獨資商
    號群智企業社對被告尚有承攬報酬債權存在，因群智企業社
    為獨資商號無法律上之人格，不能對外作為權利義務之主體
    ，自應以其負責人潘美源為主體，故群智企業社之所得應視
    為負責人潘美源之個人所得。原告為保全對潘美源即群智企
    業社之借款債權，依民法第242 條規定，自得以原告名義代
    位潘美源即群智企業社行使對被告之承攬報酬請求權，請求
    被告給付承攬報酬予潘美源即群智企業社，並由原告代為受
    領等語。並聲明：(1)被告應給付潘美源即群智企業社新臺幣
    1,786,033 元，並由原告代領；(2)訴訟費用由被告負擔；(3)
    請依職權宣告假執行。
二、被告抗辯：債權人為保全債權，行使民法第242 條之代位權
    者，以債務怠於行使權利，致危害債權人之債權安全為要件
    。訴外人群智企業社與被告訂有承攬契約，被告依約有給付
    承攬報酬義務，惟其負責人潘美源已按月請求承攬報酬，並
    無怠於行使權利危害原告之債權，原告自不得以自己名義行
    使債務人權利。故原告代位請求承攬報酬與民法第242 條要
    件不符，應無理由。再者，與被告訂有承攬契約者為群智企
    業社，而非潘美源，潘美源僅依法登記為負責人，是此承攬
    報酬債權並非屬潘美源個人之債權。且原告所持之執行名義
    僅以潘美源為當事人，是原告請求扣押群智企業社得受領之
    承攬報酬，實有不當等語。並聲明：(1)原告之訴駁回；(2)訴
    訟費用由原告負擔。
    理  由
一、按債務人怠於行使其權利時，債權人因保全債權，得以自己
    之名義，行使其權利；民法第242 條前段定有明文。而該條
    所定之代位權，係以債務人怠於行使其權利為前提，所謂怠
    於行使權利，係指債務人就其對於第三人之權利可得行使而
    不行使者而言（最高法院87年度台上字第232 號裁判意旨參
    照）。被告抗辯原告之債務人即群智企業社已按月向其請求
    承攬報酬，並無怠於行使權利危害原告之債權，原告代位請
    求承攬報酬，依法不合等語，並提出被告自民國100 年1 月
    至8 月（6 月份報酬經原告聲請假扣押中）之匯款通知傳真
    及群智企業社之存摺交易明細（卷第48至57頁）等件為證。
    經查，原告於本院審理時對於被告上開抗辯群智企業社並無
    怠於行使權利乙節，並不爭執在卷（卷第44頁），本院復審
    核被告提出之匯款通知傳真及群智企業社之存摺交易明細，
    足證被告所辯其按月給付承攬報酬予群智企業社，群智企業
    社並無怠於行使權利之情為真實。又獨資商號與其負責人為
    同一權利主體，是群智企業社與潘美源即屬同一；準此，原
    告之債務人潘美源即群智企業社既未怠於行使對於被告之承
    攬報酬債權，則原告依民法第242 條規定代位債務人潘美源
    即群智企業社提起本件訴訟，顯於法無據，為無理由。
二、按原告之訴，依其所述之事實，在法律上顯無理由者，法院
    得不經言詞辯論，逕以判決駁回之；民事訴訟法第249 條第
    2 項亦有明文。原告提起本件代位給付訴訟，與民法第242
    條規定之要件不合，已如前述，並經本院開庭時闡明在卷；
    其訴在法律上即顯無理由，本院自得不經言詞辯論，逕以判
    決駁回之。原告之訴既經駁回，其假執行之聲請即失所附麗
    ，應併予駁回之。
三、據上論結，原告之訴顯無理由，依民事訴訟法第249 條第2
    項、第78條，判決如主文。
中    華    民    國   100    年    8     月    23    日
                  民事庭法  官  黃怡玲
以上正本係照原本作成。
如對本判決不服，須於判決送達後20日內向本院提出上訴狀（須
附繕本）。
如委任律師提起上訴者，應一併繳納上訴審裁判費。
                        書記官  孫銘宏
中    華    民    國   100    年    8     月    23    日